【裁判字號】    92,聲再,11
【裁判日期】    920207
【裁判案由】    支付命令
【裁判全文】
臺灣高雄地方法院民事裁定  九十二年聲再字第一一號
    再審聲請人  丙○○
                甲○○
                乙○○
    再審相對人  板信商業銀行股份有限公司
    法定代理人  劉炳輝
右聲請人對本院民國八十七年六月五日所發八十七年促字第二六七四九號確定支付命
令裁定聲請再審，本院裁定如左：
    主      文
再審聲請駁回。
聲請費用由聲請人負擔。
    理      由
一、本件再審聲請意旨略以：再審聲請人丙○○前邀同甲○○、乙○○為連帶保證人
    ，向訴外人保證責任高雄市第五信用合作社（下稱高雄市五信）借用新台幣（下
    同）四千九百九十五萬元，嗣再審相對人因與高雄市五信簽訂受讓、讓與契約，
    概括受讓高雄市五信之全部營業、資產及負債後，遂以再審聲請人未按期繳納利
    息，尚積欠再審相對人本金四千九百九十五萬元及利息、違約金為由，向本院聲
    請核發支付命令，並經本院以八十七年度促字第二六七四九號裁定發給支付命令
    確定在案，惟高雄市五信於八十六年九月六日召開八十六年度第二次臨時社員代
    表大會，其中會議記錄第十項審議事項係就合併進行決議，然違反高雄市五信章
    程第三十四條第二款之規定，於未達法定出席人數即逕為讓與事項之表決，該決
    議方法顯然違反前揭章程之規定，嗣經鈞院於八十八年五月十五日以八十六年度
    訴字第二七六六號判決撤銷前揭決議，並經台灣高等法院高雄分院於九十年十月
    三日以九十年度上更(一)字第十六號判決、最高法院於九十一年一月二十四日以九
    十一年度台上字第一五九號裁定駁回高雄市五信之上訴確定，則再審相對人與高
    雄市五信間之受讓、讓與契約既依法不生效力，其即無概括承受高雄市第五信用
    合作社之全部營業、負債乙事，是兩造間顯無債權債務關係，再審相對人自無權
    聲請本院核發支付命令，是本院上開支付命令顯有重大違誤。茲訴外人林宗賢於
    九十二年一月十五日將該會議記錄、出席名冊、高雄市五信章程、陳情書、證人
    證述筆錄交付再審聲請人，則再審聲請人取得上述證物，即屬發現未經斟酌之證
    物，且該證物如經斟酌應可受較有利之判決，又再審聲請人自取得前揭證物，迄
    今尚未逾三十日之不變期間，爰依民事訴訟法第五百零七條、第四百九十六條第
    一項第十三款之規定，聲明請求撤銷本院八十七年度促字第二六七四九號支付命
    令，並駁回再審相對人支付命付之聲請等語。
二、按裁定已經確定，而有民事訴訟法第四百九十六條第一項或第四百九十七條之情
    形者，得準用再審程序之規定聲請再審，而再審之訴，應於三十日之不變期間內
    提起，前項期間自判決確定時起算，但再審之理由知悉在後者，應自知悉時起算
    ，又再審之訴不合法者，法院應以裁定駁回之，民事訴訟法第五百零七條、第五
    百條第一項、第二項、第五百零二條第一項定有明文。又按支付命令屬於裁定性
    質，被上訴人如認支付命令確定前曾經訴訟上和解而有再審原因，得依民事訴訟
    法第五百零七條準用同法第四百九十六條第一項第十二款規定聲請再審，最高法
    院六十八年台上字第二六八四號亦著有判例可參。
三、經查：本件再審聲請人丙○○、甲○○、乙○○聲請再審所執之理由，無非係以
    其發見未經斟酌且如經斟酌應可受較有利之裁判之證物即高雄市五信八十六度第
    一次及第二次臨時社員代表大會會議紀錄、八十六年度第二次臨時社員代表大會
    代出席名冊、章程、八十六年度第十二次理事會議紀錄、陳情書、證人李宏祥、
    馬月滿、黃榮楚、侯昭全、侯樹琦、鐘照賢、鐘正隆、王翠月證述筆錄等資料，
    且其知悉此之再審理由在後云云。惟本件再審聲請人前於九十一年五月十三日即
    以同一之再審相對人概括受讓訴外人高雄市五信全部營業、資產及債務之決議，
    因決議方法違反章程而經最高法院裁定撤銷該決議為由，並檢具歷審裁判書，以
    發現未經斟酌之證物，且知悉再審理由未逾三十日，而向本院聲請再審，請求撤
    銷系爭確定之支付命令，並駁回再審相對人聲請核發支付命令，後經本院駁回其
    聲請，再審聲請人乃提起抗告，又經台灣高等法院高雄分院裁定抗告駁回等情，
    此經本院調閱本院九十一年度聲再字第一七號卷宗、台灣高等法院高雄分院九十
    一年度抗字第六０三號卷宗查明屬實。而本件再審聲請人於此所提上開臨時社員
    代表大會會議紀錄、臨時社員代表大會出席名冊、章程、理事會議紀錄等資料，
    從形式上觀察與前開聲請再審所檢具之歷審裁判書似有所不同，惟上開會議紀錄
    等件乃係上述撤銷臨時社員大會決議歷審裁判所斟酌之相關事證，並已載明於該
    案之本院八十六年度訴字第二七六六號民事判決之證據欄內，顯見上開會議紀錄
    等資料，至遲於九十一年五月間即為再審聲請人就系爭支付命令聲請再審時即已
    知悉，另參諸再審聲請人於前案聲請再審經本院裁定駁回後，於九十一年六月十
    四日之所呈之抗告狀內亦載明：「惟前揭歷審判決所憑之證據，如高雄五信八十
    六度第一次及第二次臨時社員代表大會會議紀錄、高雄五信八十六年度第二次臨
    時社員代表大會代出席名冊、高雄五信章程、高雄五信八十六年度第十二次理事
    會議紀錄、內政部入出境管理局關於謝好雄、侯樹琦之出入境資料查詢資料等物
    證，及該案證人之證言。」益足明再審聲請人非但早於九十一年五、六月間即知
    悉本件再審理由所指之證物，甚且於前案之抗告程序中，即予以援用主張，並遭
    抗告駁回確定，從而，倘再審聲請人認上開會議紀錄、名冊及章程等資料，係屬
    發現未經斟酌之證物，可資聲請再審之理由，其至遲亦應於九十一年七月間，向
    本院聲請再審，始符合三十日不變期間之法律規定。現再審聲請人以訴外人林宗
    賢所出具之證明書偽稱自知悉之時日起尚未逾三十日之不變期間云云，顯無足採
    ，是綜上所述，再審聲請人以發現高雄五信社員代表大會會議紀錄、名冊及章程
    等資料，認屬未經斟酌之證物，因而向本院聲請本件再審，顯已逾三十日不變期
    間，其聲請為不合法，應予駁回。
四、依民事訴訟法第五百零七條、第五百零五條、第五百零二條第一項、第九十五條
    、第七十八條、第八十五條第一項前段，裁定如主文。
中      華      民      國    九十二    年      二      月       七     日
                              臺灣高雄地方法院民事第二庭
~B法      官  楊國祥
右為正本係照原本作成。
如對本裁定抗告須於裁定送達後十日內向本院提出抗告狀。
中      華      民      國    九十二    年      二      月       七     日
~B法院書記官  蔡雅萍


司法院資訊處製作；財團法人民間司法改革基金會備份。
